臺灣桃園地方法院刑事判決　　　　　　　 96年度訴字第955號
公　訴　人　臺灣桃園地方法院檢察署檢察官
被　　　告　甲○○原名李後吉.
上列被告因偽造文書案件，經檢察官提起公訴（95年度偵緝字11
15號），被告於本院準備程序進行中，就被訴事實為有罪之陳述
，經本院告知簡式審判程序意旨，並聽取公訴人及被告之意見後
，本院合議庭裁定依簡式審判程序審理，本院判決如下：
    主  文
甲○○連續行使偽造私文書，足以生損害於他人，處有期徒刑肆
月，如易科罰金，以銀元參佰元即新臺幣玖佰元折算壹日。減為
有期徒刑貳月，如易科罰金，以銀元參佰元即新臺幣玖佰元折算
壹日。如附表所示之偽造印文及署押共玖枚均沒收。
    事  實
一、緣甲○○於民國85年6 月間某日，在臺灣地區不詳地點，拾
    得乙○○前所遺失之中華民國國民身分證1 張（以下簡稱身
    分證），竟意圖為自己不法之所有，而侵占入己（此部分犯
    行因追訴權罹於時效而未據檢察官起訴）；嗣後，竟另基於
    行使偽造私文書之概括犯意，先委託不知情之人偽造乙○○
    名義之印章1 枚（已丟棄滅失），再自86年1 月8 日起至同
    年3 月18日止，連續親自或委託不知情之某文陽通信有限公
    司（址設桃園縣桃園市○○路○ 段35號）職員持該偽造之印
    章及乙○○之身分證，至桃園縣中壢市○○路152 號中華電
    信股份有限公司（下稱中華電信公司）中壢服務處，以乙○
    ○名義申請市內電話（附表編號1 至4 、7 、8） 、類比式
    行動電話（編號5） 及無線電呼叫器（編號6） 之門號，並
    在附表所示各該申請書上客戶姓名欄填載「乙○○」，另在
    客戶簽章欄蓋用上開偽造之印章或偽簽「乙○○」之名（偽
    造之印文及署押共9 枚），再交予不知情之承辦人員吳士萍
    等人，而偽造並行使該等私文書，使中華電信公司核准申請
    並提供附表所示之門號供甲○○使用（惟無證據證明其因此
    詐得任何不法財物或利益），足生損害於乙○○及中華電信
    公司。
二、案經桃園縣政府警察局桃園分局報請臺灣桃園地方法院檢察
    署檢察官偵查起訴。
　  理  由
一、程序部分：
    本件被告甲○○所犯係死刑、無期徒刑或最輕本刑為3 年以
    上有期徒刑以外之罪，其於準備程序中就被訴事實為有罪之
    陳述，經本院告知簡式審判程序之旨，並聽取當事人意見後
    ，經本院合議庭依刑事訴訟法第273 條之1 第1 項規定裁定
    由受命法官獨任進行簡式審判程序，合先敘明。
二、事實認定：
    上開事實，業據被告於本院準備及審理程序中坦承無誤，證
    人乙○○業已就上開身分證遺失及並無申辦附表所示門號等
    情證述明確，另有證人吳士萍等人就被告親自或委託他人申
    辦各該門號之事陳述甚詳，附表所示各該申請書、中華電信
    公司函文、乙○○新換發之身分證影本、切結書等件在卷可
    稽；綜上，已堪認被告之任意性自白與事實相符而可採信，
    本案事證明確，其犯行堪以認定，自應依法論科。
三、論罪科刑：
  (一)按修正後刑法第2 條第1 項暨第35條之規定，係規範行為後
    法律變更所生新舊法比較適用之準據法暨刑之重輕之基本原
    則，於新法施行後，應適用新法第2 條第1 項及第35條之規
    定；比較新舊法時，亦應就罪刑有關之共犯、未遂犯、想像
    競合犯、牽連犯、連續犯、結合犯，以及累犯加重、自首減
    輕暨其他法定加減原因（如身分加減）與加減例等一切情形
    ，綜其全部罪刑之結果而為比較並整體適用，不能割裂而分
    別適用有利益之條文（最高法院95年第8 次刑庭會議決議及
    27上字第2615號判例參照）。
  (二)查被告行為後，連續犯、易科罰金之折算標準之規定，均有
    修正：
    1.連續犯之部分：
      刑法第56條連續犯之規定，業已於94年1 月7 日刪除，並
      於94年2 月2 日公布，95年7 月1 日施行，新法刪除第56
      條連續犯「以一罪論並加重其刑」之規定，此涉及被告所
      犯罪數，自屬法律變更。
    2.易科罰金之折算標準之部分：
      被告行為後，刑法第41條亦已修正，於90年1 月10日公布
      施行，同年月12日生效，將得易科罰金之罪從「最重本刑
      為3 年以下有期徒刑以下之刑之罪」放寬成「「最重本刑
      為5 年以下有期徒刑以下之刑之罪」；而該條第1 項又於
      94年1 月7 日修正公布，並於95年7 月1 日施行，修正前
      刑法第41條第1 項前段規定：「犯最重本刑為5 年以下有
      期徒刑以下之刑之罪，而受6 個月以下有期徒刑或拘役之
      宣告，因身體、教育、職業、家庭之關係或其他正當事由
      ，執行顯有困難者，得以1 元以上3 元以下折算一日，易
      科罰金。」又被告行為時之易科罰金折算標準，修正前罰
      金罰鍰提高標準條例第2 條前段（現已刪除）規定，就其
      原定數額提高為100 倍折算1 日，則本件被告行為時之易
      科罰金折算標準，應以銀元300 元即新臺幣900 元折算1
      日；修正後刑法第41條第1 項前段則規定：「犯最重本刑
      為5 年以下有期徒刑以下之刑之罪，而受6 個月以下有期
      徒刑或拘役之宣告者，得以新臺幣1,000 元、2,000 元或
      3,000 元折算1 日，易科罰金。」此等修正屬科刑規範事
      項之變更，可否諭知易科罰金及其折算標準為裁判時所應
      諭知，均屬法律變更。
  (三)比較上開各該修正前、後之規定，被告所犯之罪（詳下述）
    ，依修正前刑法第56條規定，應論以1 罪，此顯較修正後需
    論以數罪併罰之規定有利；故經綜合比較且整體適用法律，
    應依修正後刑法第2 條第1 項前段規定，適用上開較有利於
    被告之行為時法。
  (四)至於易科罰金之折算標準部分，一經宣告得易科罰金之有期
    徒刑，即有宣告易科罰金折算標準之問題，此折算標準雖亦
    屬法律變更，但僅涉及宣告罪刑後之裁量問題，並非與罪刑
    有關之法定加減事由等事項，無庸與前揭各該修正之法律整
    體適用而可割裂適用（此見諸上開「三、(一)」所述決議與判
    例意旨在論及「整體適用不得割裂」原則時，均未提及易刑
    處分之折算標準自明，最高法院96年度台上字第2233號、96
    年度台非字第58號等判決亦同此見解，可供參照）；而90年
    1 月10日修正公布、同年月12日生效施行之刑法第41條第1
    項放寬易科罰金門檻之規定，顯對被告有利，該折算標準又
    比裁判時之折算標準為有利，故就易科罰金及其折算標準，
    應依修正後刑法第2 條第1 項但書規定，適用90年1 月10日
    修正公布、同年月12日生效施行之刑法第41條第1 項前段等
    中間時法。
  (五)核被告上述所為，係犯刑法第216 條、第210 條之行使偽造
    私文書罪。又被告偽造乙○○之印章，再蓋用該印章或偽簽
    乙○○之名之行為，均係偽造私文書之部分行為，不另論罪
    。而其偽造私文書之低度行為，應為其後進而行使之高度行
    為所吸收，亦不另論罪。被告利用不知情之通信公司職員以
    遂行其前揭之犯行，為間接正犯。被告歷次行使偽造私文書
    之犯行，時間緊接、方法相同，顯係出於概括犯意反覆為之
    ，為連續犯，應依修正前刑法第56條規定論以1 罪，並加重
    其刑。
  (六)又被告雖另案於86年9 月間某日，在桃園縣桃園市○○路桃
    園電信局附近拾獲嚴金堂遺失之身分證並將之侵占入己，後
    再與某「阿山」之外籍勞工共同變造該身分證之事實，而為
    本院以92年度易緝字第96、97、98號判決就共同變造身分證
    罪判處有期徒刑4 月確定（牽連之侵占遺失物罪則因追訴權
    罹於時效而不另為免訴之諭知），此有該判決及臺灣高等法
    院被告前案紀錄表各1 件在卷可稽，惟本件檢察官起訴之事
    實係上開被告行使偽造私文書之犯行，此部分業經本院論罪
    科刑如上，而與該另案之共同變造身分證之犯罪事實並無事
    實上或法律上之同一關係（且被告此次拾獲並侵占乙○○之
    身分證後超過6 月方持以申辦上開門號，實難認其侵占時即
    有上開連續行使偽造私文書之概括犯意，應係另行起意，故
    亦難認此2 部分之事實有何牽連犯之關係），故本院自得就
    本案另為判決，而無前案判決既判力效力所及之問題。
  (七)再被告雖辯稱本案之犯罪時間距今已超過10年，是否有追訴
    權罹於時效之問題，尚有可疑云云，然被告犯罪終了之日為
    86年3 月18日，檢察官自86年7 月30日開始偵查本案，暨偵
    查中經檢察官於87年4 月24日通緝被告在案（見86年度偵字
    第15141 號卷第28頁通緝書），致偵查之程序不能繼續，而
    依較有利於被告之行為時刑法第80條第1 項第2 款規定（3
    年以上10年未滿有期徒刑者，追訴權10年內不行使而消滅）
    ，被告所犯上開之罪追訴權為10年，再依修正前刑法第83條
    第1 項、第3 項之規定，其因通緝時效停止進行之期間為2
    年6 月，是以，至89年10月24日止，因通緝致時效停止進行
    之原因即視為消滅，自翌日即89年10月25日起，時效繼續進
    行，迄今顯尚未逾10年，故其此部分所辯，容有誤會；均附
    此敘明。
  (八)爰審酌被告偽造他人名義之印章又偽簽他人姓名以偽造該等
    私文書，足生損害於該文書名義人及中華電信公司，對門號
    申辦業務之正確性亦有所妨礙，然犯後坦承全部犯行，態度
    尚可，足認被告顯有悔悟之意，暨被告之素行、生活狀況、
    犯罪之動機、目的、手段等一切情狀，量處如主文所示之刑
    ，並諭知易科罰金之折算標準，以示懲儆。
  (九)如附表所示偽造之私文書上之「乙○○」之簽名及印文共9
    枚，均係被告偽造之署押及印文，均應依刑法第219 條規定
    ，宣告沒收。至於被告所偽造之印章，雖係其所有，且為供
    犯本件之罪所用之物，惟業已因被告丟棄而滅失，此業據被
    告供述甚詳，故不併予沒收，附此敘明。
四、查被告犯罪之時間，係在96年4 月24日以前，所犯上開之罪
    ，合於中華民國九十六年罪犯減刑條例第2 條第1 項第3 款
    所規定之減刑條件，應依該條例之規定減其宣告刑之2 分之
    1 ，故減為有期徒刑2 月，並定其易科罰金之折算標準。
據上論斷，應依刑事訴訟法第273 條之1 第1 項、第299 條第1
項前段，中華民國九十六年罪犯減刑條例第2 條第1 項第3 款、
第7 條、第9 條，修正後刑法第2 條第1 項，刑法第216 條、第
210 條、第219 條，修正前刑法第56條、第41條第1 項前段（90
年1 月10日修正公布、同年月12日生效施行者），刪除前罰金罰
鍰提高標準條例第2 條，判決如主文。
本案經檢察官柯怡如到庭執行職務。
中　　華　　民　　國　　96　　年　　7 　　月　　31　　日
                  刑事第五庭    法　官　吳勇毅
上正本證明與原本無異。
如不服本判決，應於判決送達後10日內向本院提出上訴狀（應附
繕本），其未敘述上訴理由者，應於上訴期間屆滿後20日內補提
理由書狀於本院，上訴於臺灣高等法院。
                                書記官  陳奕珽
中　　華　　民　　國　　96　　年　　7 　　月　　31　　日
附錄本案論罪科刑之法條：
中華民國刑法第210條
（偽造變造私文書罪）
偽造、變造私文書，足以生損害於公眾或他人者，處5 年以下有
期徒刑。
中華民國刑法第216條
（行使偽造變造或登載不實之文書罪）
行使第210 條至第215 條之文書者，依偽造、變造文書或登載不
實事項或使登載不實事項之規定處斷。
附表：
┌──┬──────┬────────┬────────┐
│編號│相關電話門號│偽造之文書名稱  │偽造之印文及署押│
│    │（申辦時間）│（出處）        │                │
├──┼──────┼────────┼────────┤
│ 1  │0000000     │市內電話裝機申請│印文1枚         │
│    │            │書              │                │
│    │86年1 月8 日│（偵卷第16頁）  │                │
├──┼──────┼────────┼────────┤
│ 2  │0000000     │市內電話裝機申請│印文1枚         │
│    │            │書              │                │
│    │86年1 月8 日│（偵卷第18 頁） │                │
├──┼──────┼────────┼────────┤
│ 3  │0000000     │市內電話裝機申請│印文1枚         │
│    │            │書              │                │
│    │86年1 月22日│（偵卷第17 頁） │                │
├──┼──────┼────────┼────────┤
│ 4  │0000000     │市內電話裝機申請│印文1枚         │
│    │            │書              │                │
│    │86年1 月24日│（偵卷第19頁）  │                │
├──┼──────┼────────┼────────┤
│ 5  │000000000   │中華電信公司中壢│印文2枚         │
│    │            │營運處行動電話一│                │
│    │86年2 月20日│退一租申請書    │                │
│    │（租至86年3 │（偵卷第22頁至第│                │
│    │月11日）    │  25頁）        │                │
├──┼──────┼────────┼────────┤
│ 6  │0000000000  │中華電信公司中壢│簽名1枚         │
│    │            │營運處無線電叫人│                │
│    │86年2 月20日│業務租用申請書  │                │
│    │            │（偵卷第27頁）  │                │
├──┼──────┼────────┼────────┤
│ 7  │0000000     │市內電話裝機申請│印文1枚         │
│    │            │書              │                │
│    │86年3 月18日│（偵卷第15 頁） │                │
├──┼──────┼────────┼────────┤
│ 8  │0000000     │市內電話裝機申請│印文1枚         │
│    │            │書              │                │
│    │86年3 月18日│（偵卷第14 頁） │                │
└──┴──────┴────────┴────────┘
